【裁判字號】    95,交易,326
【裁判日期】    950824
【裁判案由】    過失致死
【裁判全文】
臺灣板橋地方法院刑事判決             95年度交易字第326號
公  訴  人  臺灣板橋地方法院檢察署檢察官
被      告  甲○○
                      樓
上列被告因過失致死案件，經檢察官提起公訴（95年度調偵字第
220 號），本院依簡式審判程序判決如下：
    主  文
甲○○因過失致人於死，處有期徒刑陸月，如易科罰金，以參佰
元折算壹日。緩刑貳年。
    事  實
一、甲○○於民國九十五年一月二十九日凌晨一時許，騎乘車號
    ＭＤＧ－４９２號重型機車搭載陳素玉，沿臺北縣板橋市縣
    ○○道由北往南行駛，行經劃設同向三線道之縣民大道與觀
    光街交岔路口時，本應注意駕駛車輛須依交通號誌規定行駛
    ，並遵守機車行駛於同向三線道以上道路，應以兩段方式進
    行左轉彎之規定，而當時天候陰、夜間有照明、道路濕潤無
    缺陷、無障礙物、視距良好，依甲○○之智識程度，並無不
    能注意之情事，竟疏未注意，即貿然闖越紅燈，直接在上開
    路口左轉彎，欲朝縣民大道二００巷方向行駛，恰有黃義傑
    騎乘車號ＣＷＴ－２６６號重型機車，沿縣民大道由南往北
    方向行駛，亦疏未依交通號誌之指示行駛，在上開路口闖越
    紅燈，二車因而發生碰撞，致黃義傑倒地，經送醫急救，仍
    於同日凌晨三時許因神經休克、右顱顏、左頷骨折等原因死
    亡。甲○○於肇事後，在有偵查犯罪職權之公務員知悉其犯
    罪事實前，即向前來處理之臺北縣政府警察局海山分局交通
    分隊員警自首上情並接受裁判。
二、案經臺北縣政府警察局海山分局移送臺灣板橋地方法院檢察
    署檢察官偵查起訴。本院於準備程序進行中，被告甲○○就
    被訴事實為有罪之陳述，經告知簡式審判程序之旨，並聽取
    公訴人、被告之意見後，本院合議庭裁定由受命法官獨任進
    行簡式審判程序。
    理  由
一、上揭犯罪事實，業據被告於警詢、偵查及本院準備程序、審
    理時均自白不諱，核與告訴人即黃義傑之父丙○○、證人即
    同行之陳素玉於警詢中指稱之情節相符（見九十五年度相字
    第一九四號相驗卷宗第七頁至第十一頁），復有道路交通事
    故調查報告表(一)、(二)、現場圖、車籍作業系統查詢認可資料
    二份、亞東紀念醫院診斷證明書一紙、現場及車損照片十三
    張在卷可憑（見九十五年度相字第一九四號相驗卷宗第十五
    頁至第十八頁、第二十一頁至第三十頁），並經臺灣板橋地
    方法院檢察署檢察官率同法醫師相驗明確，另製有勘驗筆錄
    、相驗屍體證明書、法醫驗斷書各一份及相驗屍體照片二十
    八張附卷可稽（見九十五年度相字第一九四號相驗卷宗第三
    十二頁至第四十二頁，九十五年度調偵字第二二０號偵查卷
    第三頁至第十六頁），足認被告之自白與事實相符。按機車
    行駛於同向三車道以上道路，均應以兩段方式進行左轉彎，
    且應遵守道路交通標誌、標線、號誌之指示，道路交通安全
    規則第九十條、第九十九條第一項第三款分別定有明文。被
    告既自承其左轉彎時係闖越縣民大道行向之紅燈，且未依規
    定以兩段方式左轉等情不諱，其駕車行為自有過失，且其過
    失行為與黃義傑之死亡結果間，有相當因果關係甚明。本件
    經臺灣省臺北縣區車輛行車事故鑑定委員會鑑定，結果亦同
    前開認定，復有該委員會九十五年三月十七日北縣鑑字第９
    ５０２６２號鑑定意見書一份在卷供佐（見九十五年度相字
    第一九四號相驗卷宗第四十八頁至第五十頁）。從而本案事
    證明確，被告犯行堪予認定。
二、論罪科刑：
  (一)被告行為後，如附表所示之相關法律業經變更，並均於九十
    五年七月一日施行，茲經本院綜合全部罪刑整體比較結果，
    裁判時之新法並未較有利於被告，依現行刑法第二條第一項
    前段規定（現行刑法第二條第一項之規定，係規範行為後法
    律變更所生新舊法比較適用之準據法，於新法施行後，應適
    用新法第二條第一項之規定，為「從舊從輕」之比較，有最
    高法院九十五年第八次刑事庭會議決議可資參考），自均應
    適用行為時即修正前之各規定論處。
  (二)核被告所為，係犯修正前刑法第二百七十六條第一項之過失
    致死罪。被告於車禍發生後，在有偵查犯罪職權之公務員知
    悉其犯行前，留在現場並向前來處理之臺北縣政府警察局海
    山分局交通分隊員警承認肇事乙節，有臺北縣政府警察局道
    路交通事故肇事人自首情形紀錄表一紙附卷可憑（見九十五
    年度相字第一九四號相驗卷宗第二十頁），足認被告符合自
    首要件，應依修正前刑法第六十二條前段之規定，減輕其刑
    。爰審酌被告素行良好，犯後態度亦佳，惟其違規駕駛之情
    節不輕，但被害人對於事故之發生亦有過失，暨其犯罪之動
    機、目的、所生危害等一切情狀，量處如主文所示之刑，並
    依修正前刑法第四十一條第一項前段、修正前罰金罰鍰提高
    標準條例第二條之規定，諭知易科罰金之折算標準。
  (三)又按刑法第七十四條關於緩刑之規定，於九十五年七月一日
    亦經修正施行，惟緩刑規定並非關於行為可罰性之法律規範
    ，而係屬刑之宣告規範，無現行刑法第二條第一項之適用，
    其適用關係乃以案件在裁判時為準，並非以行為時為準，本
    案犯罪時間固在前揭刑法修正施行前，惟裁判時已於刑法修
    正施行後，就緩刑之宣告自應適用現行刑法第七十四條之規
    定（參照最高法院九十五年第八次刑事庭會議決議），且緩
    刑之宣告既無現行刑法第二條第一項之適用，而未涉及法律
    變更之比較，故本案雖就如附表所示之相關法律均適用修正
    前之規定諭知，緩刑之宣告則適用現行法之規定，亦無悖最
    高法院二十七年上字第二六一五號判例、同院八十七年度臺
    非字第四００號判決所揭示之「擇用整體性原則」，併此指
    明。經查被告前未曾因故意犯罪而受有期徒刑以上刑之宣告
    ，有臺灣高等法院被告前案紀錄表一份在卷可考，其因一時
    輕忽致罹刑典，惟已坦承犯錯，並給付被害人家屬部分賠償
    金，有郵政國內匯款執據三紙在卷可參（見本院卷），堪認
    經此偵、審程序之教訓，被告已知所警惕而信無再犯之虞，
    是本院認上開所宣告之刑，以暫不執行為適當，爰併予宣告
    緩刑二年，以啟自新。
三、如不服本判決，得自收受送達之日起十日內，向本院提出上
    訴。
據上論斷，應依刑事訴訟法第二百七十三條之一第一項、第二百
九十九條第一項前段，刑法第二條第一項前段、修正前第二百七
十六條第一項、修正前第六十二條前段、修正前第四十一條第一
項前段、第七十四條第一項第一款，罰金罰鍰提高標準條例第一
條前段、修正前第二條，判決如主文。
本案由檢察官乙○○提起公訴，經檢察官溫祖德到庭執行職務。
中    華    民    國    95    年    8     月    24    日
                  交通法庭  法  官  劉元斐
上列正本證明與原本無異。
如不服本判決，應於判決送達後十日內向本院提出上訴狀 (應附
繕本) ，上訴於臺灣高等法院。
                            書記官  郭玉芬
中    華    民    國    95    年    8     月    24    日
附錄本案論罪科刑所引法條：
刑法第二百七十六條：
因過失致人於死者，處二年以下有期徒刑、拘役或二千元以下罰
金。
從事業務之人，因業務上之過失犯前項之罪者，處五年以下有期
徒刑或拘役，得併科三千元以下罰金。
附表
┌──────┬───────────┬───────────┬────────────┐
│相關修正條文│行為時即修正前之規定  │裁判時即修正後之規定  │本案具體適用後之比較結果│
├──────┼───────────┼───────────┼────────────┤
│刑法第二百七│因過失致人於死者，處二│因過失致人於死者，處二│刑法分則各編所定罰金之貨│
│十六條第一項│年以下有期徒刑、拘役或│年以下有期徒刑、拘役或│幣單位原為銀元，且依修正│
│            │二千元以下罰金。      │二千元以下罰金。      │前刑法第三十三條第五款規│
│            │                      │                      │定，罰金刑為一銀元以上，│
│            │                      │                      │而有關罰金倍數之調整及銀│
│            │                      │                      │元與新臺幣之折算標準，則│
├──────┼───────────┼───────────┤定有「罰金罰鍰提高標準條│
│第三十三條  │罰金：一元以上。      │罰金：新臺幣一千元以上│例」及「現行法規所定貨幣│
│第五款      │                      │，以百元計算之。      │單位折算新臺幣條例」，除│
├──────┼───────────┼───────────┤罰金以一銀元折算三元新臺│
│刑法施行法第│無。                  │中華民國九十四年一月七│幣外，並將七十二年六月二│
│一之一條    │                      │日刑法修正施行後，刑法│十六日以前修正之刑法部分│
│            │                      │分則編所定罰金之貨幣單│條文罰金數額提高二至十倍│
│            │                      │位為新臺幣（第一項）。│，其後修正者則不再提高倍│
│            │                      │九十四年一月七日刑法修│數。九十五年七月一日施行│
│            │                      │正時，刑法分則編未修正│之現行刑法第三十三條第五│
│            │                      │之條文定有罰金者，自九│款則將罰金刑提高為新臺幣│
│            │                      │十四年一月七日刑法修正│一千元以上，並以百元計算│
│            │                      │施行後，就其所定數額提│，復增訂刑法施行法第一之│
│            │                      │高為三十倍。但七十二年│一條，將刑法分則編各罪所│
│            │                      │六月二十六日至九十四年│定罰金之貨幣單位改為新臺│
│            │                      │一月七日新增或修正之條│幣，並將七十二年六月二十│
│            │                      │文，就其所定數額提高為│六日以前修正之刑法部分條│
│            │                      │三倍（第二項）。      │文罰金數額提高為三十倍，│
│            │                      │                      │其後修正者則提高為三倍。│
│            │                      │                      │故刑法第二百七十六條第一│
│            │                      │                      │項之規定，因上開包裹式修│
│            │                      │                      │法之結果，應認亦有修正。│
│            │                      │                      │比較修正前、後之規定，其│
│            │                      │                      │罰金刑最高數額雖屬一致，│
│            │                      │                      │但修正前罰金刑之最低數額│
│            │                      │                      │為銀元一元，折算成新臺幣│
│            │                      │                      │三元，修正後罰金之最低數│
│            │                      │                      │額則為新臺幣一千元，自以│
│            │                      │                      │修正前即行為時法有利於被│
│            │                      │                      │告。                    │
├──────┼───────────┼───────────┼────────────┤
│自首        │對於未發覺之罪自首而受│對於未發覺之罪自首而受│依行為時法自首係必減輕其│
│（刑法第六十│裁判者，減輕其刑。    │裁判者，得減輕其刑。  │刑，修正後則僅「得」減輕│
│二條前段）  │                      │                      │其刑，以修正前之規定有利│
│            │                      │                      │於被告。                │
├──────┼───────────┼───────────┼────────────┤
│易科罰金之折│犯最重本刑為五年以下有│犯最重本刑為五年以下有│依行為時即修正前刑法第四│
│算標準（刑法│期徒刑以下之刑之罪，而│期徒刑以下之刑之罪，而│十一條第一項前段、罰金罰│
│第四十一條第│受六個月以下有期徒刑或│受六個月以下有期徒刑或│鍰提高標準條例第二條前段│
│一項前段）  │拘役之宣告，因身體、教│拘役之宣告者，得以新臺│（現已刪除）之規定，易科│
│            │育、職業、家庭之關係或│幣一千元、二千元或三千│罰金係以銀元一百元以上三│
│            │其他正當事由，執行顯有│元折算一日，易科罰金。│百元以下折算一日，換算新│
│            │困難者，得以一元以上三│                      │臺幣後，係以新臺幣三百元│
│            │元以下折算一日，易科罰│                      │以上九百元以下折算一日，│
│            │金。                  │                      │惟依修正後之刑法第四十一│
│            │                      │                      │條第一項前段規定，其最低│
│            │                      │                      │易科罰金之折算標準為新臺│
│            │                      │                      │幣一千元，自以修正前之規│
│            │                      │                      │定有利於被告。          │
└──────┴───────────┴───────────┴────────────┘


司法院資訊處製作；財團法人民間司法改革基金會備份。
